【裁判字號】    97,抗,414
【裁判日期】    971224
【裁判案由】    本票裁定
【裁判全文】
臺灣臺中地方法院民事裁定               97年度抗字第414號
抗  告  人  甲○○
相  對  人  三信商業銀行股份有限公司
法定代理人  乙○○
上列抗告人與相對人間因聲請本票裁定事件，抗告人對於中華民
國97年10月30日本院簡易庭97年度司票字第9760號所為之裁定提
起抗告，本院合議庭裁定如下：
    主  文
抗告駁回。
抗告程序費用新台幣壹仟元由抗告人負擔。
    理  由
一、按執票人向本票發票人行使追索權時，得聲請法院裁定後強
    制執行，票據法第123 條定有明文。復按本票執票人，依票
    據法第123 條規定，聲請法院裁定許可對發票人強制執行，
    係屬非訟事件，此項聲請之裁定及抗告法院之裁定，僅依非
    訟事件程序，以審查強制執行許可與否，並無確定實體上法
    律關係存否之效力，如發票人就票據債務之存否有爭執時，
    應由發票人提起確認之訴，以資解決，最高法院著有57年台
    抗字第76號判例可資參照。
二、本件相對人主張：其執有抗告人於民國94年10月26日簽發之
    本票內載憑票交付聲請人新臺幣（下同）800,000 元、並記
    載免除作成拒絕證書之本票1 紙（下稱系爭本票），惟於97
    年9 月4 日經提示，尚有500,527 元及自97年9 月5 日起至
    清償日止之利息（其利率為98年3 月4 日以前，按年利率百
    分之4 .939 計 算，98年3 月5 日以後，按年利率百分之5.
    388 計算）未獲付款，因依票據法第123 條規定，聲請裁定
    許可強制執行等情，並據其提出本票1 紙為證，原裁定予以
    准許，即無不合。
三、抗告意旨略以：(一)本件執票人於到期日並未向抗告人為提示
    及催討，卷內亦無提示及催討之證據，其徒託空言，實不足
    採信。(二)相對人其金額及利息之請求並未附上往來明細及其
    契約，僅依相對人主張，原裁定准許相對人強制執行之聲請
    ，實非適法。(三)抗告人僅積欠相對人500,527元，現相對人
    竟向抗告人就票據上之權利向抗告人催討800,000元，此等
    行為已顯已嚴重傷害人民之法律感情。為此提起抗告等語。
四、按發票人為免除作成拒絕證書之記載時，執票人得不請求作
    成拒絕證書而行使追索權，票據法第94條第2 項前段定有明
    文，依同法第124 條規定，此項規定於本票亦有準用。查系
    爭本票上記載「此票免除作成拒絕證書．．．．．．」等情
    ，此觀諸該本票即明，是執票人之相對人自得不請求作成拒
    絕證書，而逕向票據債務人之抗告人行使追索權。抗告人指
    稱相對人須提出已經提示付款及催討之證據而未提出，並非
    適法云云，容有誤會。更何況本票既經記載免除作成拒絕證
    書，票據債務人若抗辯執票人未經提示付款，亦應由票據債
    務人負舉證責任。至抗告人爭執相對人主張之金額及利息之
    數額，係為實體上之爭執，應由抗告人另行提起訴訟，以資
    解決，本件非訟程序不得加以審究，仍應為許可強制執行之
    裁定。從而，抗告人提起本件抗告，為無理由，應予駁回。
五、末按非訟事件依法應由關係人負擔費用者，法院裁定命關係
    人負擔時，應一併確定其數額，非訟事件法第24條第1 項定
    有明文。爰依法確定本件抗告程序費用額為1,000 元，由相
    對人負擔。
六、據上論結，本件抗告為無理由，依非訟事件法第46條、第21
    條第2 項、第24條第1 項、民事訴訟法第495 條之1 第1 項
    、第449 條第1 項、第78條，裁定如主文。
中    華    民    國    97    年    12    月    24    日
                  民事第四庭    審判長法  官  王  銘
                                      法  官  呂麗玉
                                      法  官  郭佳瑛
以上正本係照原本作成。
本裁定不得再抗告。
中    華    民    國    97    年    12    月    24    日
                                      書記官  謝明倫


司法院資訊處製作；財團法人民間司法改革基金會備份。
